【裁判字號】    89,上易,553
【裁判日期】    890322
【裁判案由】    侵占
【裁判全文】
台灣高等法院台中分院刑事判決                    八十九年度上易字第五五三號
    上  訴  人  台灣台中地方法院檢察署檢察官
    被      告  乙○○
右上訴人因被告詐欺案件，不服台灣台中地方法院中華民國八十九年一月二十一日第
一審判決（八十八年度易緝字第六八九號；起訴案號：台灣台中地方法院檢察署八十
六年度偵字第一五一三一號），提起上訴，本院判決如左：
    主      文
原判決撤銷。
乙○○意圖為自己不法之所有，而侵占自己持有他人之物，處有期徒刑肆月，緩刑貳
年。
    事      實
一、乙○○曾因妨害兵役案件，經台灣台中地方法院判處拘役三十日，於民國（下同
    ）八十三年十一月十五日易科罰金執行完畢；其另於八十二年九月十九日，利用
    不知情之女友陳麗蓮以動產擔保交易附條件買賣之方式，向長宏興業股份有限公
    司（下稱長宏公司）購買車牌號碼ＮＭ〡六八六五號自小客車一部，使陳麗蓮為
    動產擔保交易之債務人，雙方約定總價金分別為新台幣（下同）六十八萬八千三
    百二十元，分十八期給付，每二月一期，每期付三萬八千二百四十元，標的物存
    放地點為陳麗蓮台中縣沙鹿鎮鎮○路九七之一號住處，在價金未付清之前，標的
    物所有權仍屬於出賣人所有，買受人僅得依約占有使用，不得任意遷移或為其他
    處分，詎被告乙○○在取得標的物之後，僅支付九期，即拒不付款，意圖為自己
    不法之利益，將該自小客車侵占入己，並持向高雄市一家當鋪典當花用。
二、案經台灣台中地方法院檢察署檢察官自動檢舉偵查起訴。
    理      由
一、訊據被告乙○○固坦承以其女朋友陳麗蓮之名義為債務人，以附條件買賣之方式
    向長宏公司買受右揭自小客車，並持向當舖典當之事實，惟矢口否認有何侵占之
    犯行及不法之意圖，辯稱：伊到高雄開餐廳，週轉不靈，才和陳麗蓮商量，得到
    陳麗蓮之同意，將車拿去當了，發給員工薪水云云。
二、經查：(一)向長宏公司購右揭自小客車之人，係陳麗蓮，惟被告乙○○則係連帶保
    證人之身分，此有附條件買賣契約書影本一件在卷可稽。(二)陳麗蓮於八十五年九
    月十九日檢察官訊問時，供稱「（問：為何不付分期付款？）我朋友乙○○用我
    的名義去買車，車子都是他在使用。」（見台灣台中地方法院檢察署八十五年度
    偵字第八四一五號卷第一○頁），參諸被告乙○○坦承係其持向當舖典當一節，
    堪認陳麗蓮之供詞可信。(三)從而，被告為實際上向長宏公司取得該自小客車持有
    之人，陳麗蓮只是人頭而已；立即，被告乙○○為合法取得持有，並於其後將車
    典當，易持有為所有之人。被告辯稱無不法意圖云云，所辯無非為卸責之詞，不
    足採信，其右揭犯行堪以認定。
三、(一)核被告乙○○所為，係犯刑法第三百三十五條第一項之意圖為自己不法之所有
    ，而侵占自己持有他人之物罪。(二)原審未予詳查，諭知被告無罪，即有未洽，檢
    察官上訴即有理由，應由本院撤銷改判。(三)爰審酌被告有右揭前科，此有卷附被
    告全國前案紀錄表一件在卷可稽，侵占之標的物價值不低等一切情狀，量處如主
    文所示之刑。(四)又被告前未曾受有期徒刑以上刑之宣告，其因一時失慮，偶罹刑
    典，且陳麗蓮已與長宏公司和解，有協議書影本一件在卷可考（見台灣台中地方
    法院檢察署八十五年度偵字第八四一五號卷第一九頁），並審酌被告乙○○經此
    刑之宣告後，應知警惕而無再犯之虞，本院因認暫不執行其刑為當，併予以宣告
    緩刑二年，用啟自新。
四、據上論斷，應依刑事訴訟法第三百六十九條第一項前段、第三百六十四條、第二
    百九十九條第一項前段，刑法第三百三十五條第一項、第七十四條第一款，罰金
    罰鍰提高標準條例第一條前段，判決如主文。
本案經檢察官甲○○到庭執行職務。
中      華      民      國    八十九    年      三      月    二十二    日
                                  台灣高等法院台中分院刑事第八庭
                                        審判長法  官  羅  得  村
                                              法  官  劉  榮  服
                                              法  官  林  輝  煌
右正本證明與原本無異。
不得上訴。
                                              書記官  劉  恒  宏
中      華      民      國    八十九    年      三      月    二十三    日
附錄：
刑法第三百三十五條
意圖為自己或第三人不法之所有，而侵占自己持有他人之物者，處五年以下有期徒刑
、拘役或科或併科一千元以下罰金。
前項之未遂犯罰之。
                                                                        Ｑ


司法院資訊處製作；財團法人民間司法改革基金會備份。
